【裁判字號】    98,交聲,2786
【裁判日期】    981026
【裁判案由】    聲明異議
【裁判全文】
臺灣高雄地方法院交通事件裁定        98年度交聲字第2786號
原處分機關  交通部公路總局高雄區監理所
異  議  人  甲○○
上列受處分人因聲明異議案件，對於交通部公路總局高雄區監理
所中華民國98年10月6 日所為之處分（原處分案號：高監營裁字
第裁80-BD0000000號），聲明異議，本院裁定如下：
    主  文
異議駁回。
    理  由
一、原處分意旨略以：異議人即受處分人甲○○於民國98年8 月
    2 3 日下午3 時42分許，駕駛車牌號碼3578-XM 號自用小客
    車，行經高雄市○○路及自由路口時，因不遵守道路交通標
    線之指示，經警拍照逕行舉發，乃依道路交通管理處罰條例
    第60條第2 項第3 款、第82條第1 項之規定，裁處罰鍰新臺
    幣（下同）900 元。
二、異議意旨略以：伊於上開時、地駕駛自用小客車行經該處仍
    為綠燈，惟當時正值塞車其在綠燈時即停在停止線前，而後
    轉為紅燈即被開罰，然因並非故意紅燈越線，不遵守道路標
    線指示，爰聲明異議，請求撤銷原處分等語。
三、按汽車駕駛人駕駛汽車，應遵守道路交通標誌、標線、號誌
    之指示，道路交通安全規則第90條定有明文。次按道路交通
    標誌標線號誌設置規則第206 條第5 款第1 目規定「圓形紅
    燈」之行車管制號誌係表示禁止車輛通行，並不得超越停止
    線或進入路口；又劃設於道路上，設於已設有「停車再開」
    標誌或設有號誌之交岔路口，鐵路平交道或行人穿越道之前
    方及左彎待轉區之前端，寬30至40公分之白色實線，為停止
    線，用以指示行駛車輛停止之界限，車輛停止時，其前懸部
    分不得伸越該線，道路交通標誌標線號誌設置規則第170 條
    第1 項、第2 項亦著有明文。再按汽車駕駛人駕駛汽車，不
    遵守道路交通標誌、標線、號誌之指示，而本章各條無處罰
    之規定者，處900 元以上1,800 元以下罰鍰，道路交通管理
    處罰條例第60條第2 項第3 款亦有規定。又依司法院大法官
    釋字第275 號解釋意旨，人民違反法律上之義務而應受行政
    罰之行為，法律無特別規定時，雖不以出於故意為必要，仍
    須以過失為其責任條件，但應受行政罰之行為，僅須違反禁
    止規定或作為義務，而不以發生損害或危險為其要件者，推
    定為有過失，於行為人不能舉證證明自己無過失時，即應受
    處罰。違反行政法上義務之行為非出於故意或過失者，不予
    處罰，行政罰法第7 條第1 項亦有明定，故違反行政法上義
    務之行為非僅處罰故意行為，亦及於過失行為者甚明。
四、經查：
  (一)本件異議人甲○○於98年8 月23日下午3 時42分許，駕駛車
    牌號碼3578-XM 號自用小客車，行經高雄市○○路及自由路
    口時，經警以固定自動照相設備逕行舉發不遵守道路交通標
    線之指示，原處分機關據此依道路交通管理處罰條例第60條
    第2 項第3 款規定，裁處罰鍰900 元等情，有高雄市政府警
    察局高市警交相字第BC0000000 號舉發違反道路交通管理事
    件通知單、交通部公路總局高雄區監理所高監自裁字第裁
    80-BBC 0000000號違反道路交通管理事件裁決書及高雄市政
    府警察局交通大隊98年9 月24日高市警交三字第0970022276
    號函、各1 份在卷可稽，並有違規採證照片2 張可資佐證（
    見本院卷第9 、10、11、21頁），且為異議人所不爭執，此
    部分事實，均可認定。
  (二)依交通部82年4 月22日交路字第009811號函釋：「圓形紅燈
    時超越停止線或闖紅燈之認定敘述如後提供參考：( 一) 車
    輛面對圓形紅燈時仍逕予穿越路口至銜接路段，含左轉、直
    行、迴轉等即視為闖紅燈之行為。( 二) 有繪設路口範圍者
    ：車輛無視於紅燈警示，有穿越路口之意圖，而車身已伸入
    路口範圍亦視同闖紅燈；若僅伸越停止線而未達路口範圍者
    ，則視為不遵守標線指示（可以處罰條例第60條第3 項之規
    定處分之）。( 三) 無繪設路口範圍者：以車輛無視於紅燈
    號誌，而有穿越路口之企圖，其車身並已伸越停止線並足以
    妨害其他方向人（若有行人穿越道）、車通行者亦以闖紅燈
    論處；若僅車身伸越停止線則以不遵守標線指示視之。」合
    先敘明。至觀諸上開卷附違規採證照片（見本院卷第10頁）
    ，得見異議人在違規地點之紅燈啟亮1.99秒時，車身前緣已
    置於行人穿越道（斑馬線）上，車身後輪則尚未壓住停止線
    ；於紅燈亮啟後2.99秒，車身後輪已正壓於停止線上，足認
    異議人所駕駛之上開車輛於紅燈已亮啟1.99秒及2.99秒時，
    確已超越停止線，且有繼續向前行駛之情形。是以，本件違
    規車輛於燈號轉變為紅燈後，並未確實將車輛停止在原處停
    等，且因其車輛移動而輾壓感應線圈啟動相機拍照採證，故
    揆諸上揭函釋意旨，其確有不遵守道路交通號誌指示之違規
    事實，至為灼然。
  (三)至異議人雖辯稱：因前方車陣壅塞而煞停於停止線處云云。
    惟查，觀諸上揭違規採證照片，縱令如異議人所辯其前方之
    車輛已自前方路口堵塞至其停等路口之情屬實，然異議人所
    在之位置既已距離停止線甚近，見前方車輛擁塞回堵至行人
    穿越道處，自應停等於停止線後，避免因號誌轉換而停留在
    行人穿越道上，而妨礙用路人之路權，危害行人安全，此應
    係一般生活認知所易於體察之常識，且異議人係40年出生，
    有其年籍資料在卷可憑，於違規時已逾50歲，衡諸常情，亦
    應有一般正常知識及駕駛普通小型車經驗，故縱有車輛擁塞
    之情形，然其明知車輛堵塞猶超越停止線，駕駛車輛停等於
    停止線及行人穿越道上，而駛入交岔路口，顯有過失，尚難
    認其有何不得已之情，自無從依違反道路交通管理事件統一
    裁罰基準及處理細則第12條第1 項第15款規定免除其責任。
  (四)緣異議人面對圓形紅燈，仍有超越停止線及進入交岔路口之
    客觀事實，已如上述，並有上開採證照片可證，縱令其所辯
    因前方車陣壅塞而煞停於停止線乙節屬實，亦係出於其過失
    ，而無法卸免其罰則。準此，異議人駕駛汽車既有不遵守道
    路交通標線指示之情形，揆諸首揭規定，仍應依道路交通管
    理處罰條例第60條第2 項第3 款規定處罰。
五、綜上，本件異議人於上開時、地有不遵守道路交通標線之指
    示之違規行為，原處分機關依前揭道路交通管理處罰條例第
    60條第2 項第3 款規定，裁處異議人罰鍰900 元，尚無違誤
    ，異議人猶執前詞指摘原處分不當，為無理由，自應將其異
    議駁回。
六、據上論斷，應依道路交通案件處理辦法第19條，裁定如主文
    。
中    華    民    國    98    年    10    月    26    日
                    交通法庭    法  官  葉文博
以上正本證明與原本無異。
如不服本裁定應於送達後5 日內向本院提出抗告狀。
中    華    民    國    98    年    10    月    26    日
                                書記官  李柏親


司法院資訊處製作；財團法人民間司法改革基金會備份。
